【裁判字號】    91,易,882
【裁判日期】    920702
【裁判案由】    違反動產擔保交易法
【裁判全文】
臺灣臺南地方法院刑事判決                          九十一年度易字第八八二號
    公  訴  人  臺灣台南地方法院檢察署檢察官
    被      告  乙○○
右列被告因違反動產擔保交易法案件，經檢察官提起公訴（九十一年度偵緝字第五一
二號），本院判決如左：
    主  文
乙○○動產擔保交易之債務人，意圖不法之利益，將標的物遷移，致生損害於債權人
，處有期徒刑參月，如易科罰金以銀元參佰元折算壹日。
    事  實
一、乙○○於民國（下同）九十年七月十二日，由福灣企業股份有限公司（下稱福灣
    公司）擔任連帶保證人，向遠東國際商業銀行有限公司桃園大興分行（下稱遠東
    銀行）以信用貸款之方式，借貸新台幣（下同）五十萬元，並以動產擔保交易法
    所規定之動產抵押之方式，以其所有之車號三Ｂ─七０四七號自用小客車，設定
    動產抵押權予連帶保證人福灣公司，而為動產擔保交易之債務人。雙方約定貸款
    期限自九十年八月十二日起至九十四年六月二十六日止，分四十八期繳納，每期
    應繳納一萬五千二百十五元，標的物存放地點為乙○○位於台南縣七股鄉義合村
    義合八八之十七住處，在貸款未付清之前，乙○○僅得依約占有使用標的物，非
    經債權人同意，不得任意遷移或為其他處分。詎乙○○竟意圖不法之利益，於九
    十年七月間某日甫取得該車後，即以四萬元為代價，將之出借予甲○○使用，且
    僅繳納二期款項，即自九十年十月十二日起，未依約按期繳款，並放任甲○○將
    該車遷移他處，致標的物遷移不明，而生損害於債權人福灣公司，嗣於九十年十
    二月二十二日，經福灣公司派人前往標的物存放處探查無著後，始知悉上情。
二、案經福灣公司訴由臺灣台南地方法院檢察署檢察官偵查起訴。
    理  由
一、訊據被告乙○○坦承於九十年七月十二日以福灣公司為連帶保證人，以信用貸款
    之方式，向遠東銀行借貸五十萬元，並以車號三Ｂ─七０四七號自用小客車，以
    設定動產抵押權之方式，設定動產抵押權予連帶保證人福灣公司，而為動產擔保
    交易之債務人，而簽訂消費者信用貸款約定書、動產抵押契約書及動產擔保交易
    動產抵押設定書等情，然矢口否認有何違反動產擔保交易法之犯行，辯稱：上開
    車牌號碼Ｐ三─０七一八號自用小客車係甲○○在使用，自始至終均未見到該車
    云云，然查：
（一）右揭事實，業據告訴代理人李國慶於偵查中指訴：被告本人親自向福灣公司辦
      理貸款，但後來只繳交二期後，就未再繼續繳納，目前尚欠六十九萬九千多元
      ，現在車子也不知去向等語明確在卷（參見偵查卷九十一年度發查字第二四六
      號九十一年二月二十日訊問筆錄），且參酌卷附九十年十二月二十二日福灣公
      司客戶拜訪記錄表，及存證信函一份綜合以觀，可知告訴代理人前開指訴，應
      堪採信。此外，復有有消費者信用貸款約定書、保證書、動產抵押契約書、動
      產擔保交易動產抵押設定登記申請書影本各一份附卷足憑，是依前開被告與福
      灣公司所簽訂之動產抵押契約書第八條約定，該車存放處所既約定為被告住處
      即台南縣七股鄉義合村義合八八號之十七，則經被告親自簽名表示同意後，對
      其負有不得隨意變更車輛停放地點之義務，當無諉為不知之理。而被告卻明知
      前開義務，卻在未繳清貸款款項前，即放任他人將該車遷移他處，足見其有違
      反動產擔保交易法第三十八條之客觀構成要件甚明。
（二）至被告雖辯稱系爭汽車係甲○○在使用，根本未見到系爭汽車云云，然衡諸常
      情，以被告年近五十歲，且入社會多年，對貸款契約所負義務又非不明瞭，卻
      在其本身工作不穩定下，明知其友人甲○○信用不佳，但卻貪圖出借該車之代
      價，在取得該車後，將該車即刻轉交他人使用，並收取出借該車之代價四萬元
      ，並對該車去向不予聞問，且在繳納二期分期付款之款項後，拒不付款，足見
      其有為自己不法利益之意圖甚明。
（三）綜上所述，被告在甫取得該車後，即將該車借予他人使用，而與甲○○另外成
      立有償之使用借貸契約，基於債權相對性原則，此舉自不影響先前已成立之貸
      款契約，而無解於上開犯行之成立。是本件被告將該車辦理動產抵押後，復未
      繼續按期繳納分期價款，以此圖得不法利益，並致告訴人追討無著受有損害，
      被告自仍不能脫免其罪責。是本案事證已臻明確，被告違反動產擔保已交易法
      之犯行，洵堪認定，應予依法論科。至被告與甲○○之間內部法律關係，對於
      被告是否成立本件犯罪無涉，本院認為並無再傳喚之必要，併此敘明。
二、核被告所為，係犯動產擔保交易法第三十八條之意圖不法利益，擅將動產擔保交
    易標的物遷移罪。爰審酌被告任意遷移動產擔保標的物，致告訴人追索無著，且
    尚未與告訴人達成和解等一切情狀，量處如主文所示之刑，並諭知易科罰金之折
    算標準。
據上論斷，應依刑事訴訟法第二百九十九條第一項前段，動產擔保交易法第三十八條
，刑法第十一條前段、第四十一條第一項前段，罰金罰鍰提高標準條例第一條前段、
第二條，判決如主文。
本案經檢察官曲鴻煜到庭執行職務。
中      華      民      國    九十二      年    七        月    二    日
                                  臺灣臺南地方法院刑事第三庭
                                          法  官  謝家宜
右正本證明與原本無異。
如不服本判決，應於判決送達後十日內，向本院提出上訴狀（應附繕本）。
                                          書記官  李佩珊
中      華      民      國      九十二      年    七    月    三        日
附錄法條：
動產擔保交易法第三十八條
動產擔保交易之債務人，意圖不法之利益，將標的物遷移、出賣、出質、移轉、抵押
或為其他處分，致生損害於債權人者，處三年以下有期徒刑、拘役或科或併科六千元
以下之罰金。


司法院資訊處製作；財團法人民間司法改革基金會備份。
